【裁判字號】    95,附民,82
【裁判日期】    950518
【裁判案由】    侵占等
【裁判全文】
臺灣板橋地方法院刑事附帶民事訴訟判決
原      告  陳芸彤原名陳淑貞.
被      告  甲○○
上列被告因侵占等案件（95年度訴字第205 號），經原告提起附
帶民事訴訟請求損害賠償，本院於民國95年4 月25日言詞辯論終
結，判決如下：
    主      文
被告應給付原告新臺幣壹佰柒拾伍萬元，及自民國九十五年四月
十日起至清償日止，按年息百分之五計算之利息。
原告其餘之訴駁回。
本判決於原告以新臺幣伍拾捌萬元為被告供擔保後，得假執行。
原告其餘假執行之聲請駁回。
    事實及理由
一、原告起訴主張：其於民國85年2 月18日自任會首召集互助會
    1 起（下稱Ｋ會），又於85年1 月15日參加譚瑞蓮擔任會首
    所召集之互助會（下稱Ｊ會，上開二會之會期、開標日期、
    地點、會金、底標、會數及會員姓名亦詳如附表所載），惟
    被告於84年起，因財務陷於困難，明知自身已無付款能力，
    竟於85年4 月15日，以被告自己之名義，原告競標，標得Ｋ
    會1 會，向原告詐取得標會款；復於85年6 月15日、85年7
    月15日，向原告詐稱已徵得「莊慧貞」、「李慧芬」之同意
    ，分別冒用其二人之名義，以口頭方式參與Ｋ會之競標而得
    標，致原告陷於錯誤，交付得標會款，原告就上開3 會部分
    ，合計交付新臺幣（下同）980,000 元予被告；又於85年2
    月15日起至86年2 月15日期間內之某月15日，向Ｊ會會首譚
    瑞蓮詐稱已徵得原告同意，冒用原告名義，以口頭方式參與
    Ｊ會競標而得標，致譚瑞蓮陷於錯誤，交付得標會款320,00
    0 萬元；被告明知已無付款能力，竟利用原告之信任，於85
    年12月18日、86年1 月10日、86年3 月5 日，以周轉為由，
    向原告借款200,000 元、150,000 元、100,000 元，致原告
    再度陷於錯誤，如數借予被告，嗣於86年3 月21日，被告見
    債務缺口無法補齊，竟任由上開互助會倒會，搭機出境逃亡
    至日本，爰依侵權行為之法律關係，請求被告給付2,100,00
    0 元，及自起訴狀繕本送達被告之翌日起至清償日止，按年
    息百分之五計算之利息，並陳明願供擔保請准宣告假執行。
二、被告當庭同意原告之請求。
三、法院之判斷：
（一）經查：原告前開主張之事實，業據被告當庭自認在卷，並
      有證人即互助會會員陶芬芬於刑事案件之警詢，江美蓁（
      原名江秀枝）、汪成源、張運高、楊桂芬、蘇珍蓮、吳米
      加（原名吳彩勤）於警詢、偵查中，鄧彩珠、周慧婷、陳
      滿銖、曾羨寶、曹金鳳、蘇麗萍、李翠娥於偵查中指訴之
      情節相符，且有互助會單25紙、被告持以向原告借款之支
      票3 紙、臺灣省合作金庫南勢角支庫86年5 月8 日合金南
      勢字第1842號函暨附件被告支票帳號之往來退票紀錄資料
      1 份附卷可稽，自堪信為真實。
（二）按因犯罪而受損害之人，於刑事訴訟程序得附帶提起民事
      訴訟，對於被告及依民法負賠償責任之人，請求回復其損
      害；其請求之範圍，依民法之規定，刑事訴訟法第487 條
      定有明文。次按因故意或過失，不法侵害他人之權利者，
      負損害賠償責任，民法第184 條第1 項前段亦有明文。查
      被告明知已無付款能力，猶向原告競標而得標，並冒用原
      告及「莊慧貞」、「李慧芬」之名義標得會款，又向原告
      借款，致原告受有損害（詳見前述），揆諸前揭說明，原
      告主張被告應負侵權行為損害賠償責任，洵屬正當。惟就
      被告受損金額部分，Ｋ會之3 會會款部分合計980,000 元
      ，Ｊ會遭冒標部分，依原告前於82年3 月15日之警詢時陳
      稱：86年3 月15日，我打電話給會首譚瑞蓮說我要標會，
      結果譚瑞蓮說我的會已經被甲○○標走了，此時我才知被
      冒標，損失約320,000 元等詞（見偵一卷第51頁），且原
      告於該次警詢時，除上開Ｋ會、Ｊ會及支票借款部分外，
      並未指稱尚有其他互助會受損部分，有該次調查筆錄在卷
      可佐（見偵一卷第51至52頁），是原告遲於本次言詞辯論
      時，始當庭提出之金額明細表上所記載（三）部分：甲○
      ○2 會，各200,000 元、178,600 元部分，並無其他事證
      足以佐證，此部分尚難採信，自應以原告於案發當時所為
      陳述之金額較為可採；另被告向原告借款部分，依原告於
      86年間所提出之借款支票3 紙，票面金額合計係450,000
      元，有該3 紙支票在卷可佐（見偵一卷第55至57頁），原
      告上開金額明細表誤載為650,000 元，就超過部分，不足
      採信。綜上可知，本件原告所受之合會及借款損害，合計
      應為1,750,000 元（計算式：980,000 ＋320,000 ＋450,
      000 ＝1,750,000）， 逾上開金額所為請求，即無理由。
（三）從而，原告依侵權行為之法律關係，請求被告給付1,750,
      000 元，及自95年4 月10日（即起訴狀繕本送達被告之翌
      日）起至清償日止，按年息百分之五計算之法定遲延利息
      ，為有理由，應予准許；逾此部分所為請求，則無理由，
      應予駁回。又原告陳明願供擔保請准宣告假執行，就原告
      勝訴部分，核無不合，爰酌定相當擔保金額准許之；至原
      告其餘假執行之聲請，因該部分訴之駁回而失所附麗，應
      併予駁回。另訴訟費用未在刑事訴訟法第491 條準用之列
      ，本院毋庸依職權併為訴訟費用之裁判，附此敘明。
四、據上論結，本件原告之訴為有理由，應依刑事訴訟法第502
    條第2 項、第491 條第10款，民事訴訟法第390 條第2 項，
    判決如主文。
中    華    民    國    95    年    5     月    18    日
                  刑事第三庭    法  官  鄧雅心
以上正本證明與原本無異。
對於本判決如有不服，應於送達後10日內，向本院提出上訴狀，
但非對刑事訴訟之判決有上訴時，不得上訴。
                                書記官  王小芬
中    華    民    國    95    年    5     月    18    日
附表：
┌──┬───┬────┬────┬────┬────┬────────┬───┐
│編號│會  首│ 會  期 │開標日期│ 會  金 │底  標  │會數（含會首）  │會  單│
│    │      │(年月日)│、地點  │(新臺幣)│        │                │      │
├──┼───┼────┼────┼────┼────┼────────┼───┤
│Ｊ會│譚瑞蓮│85.1.15 │每月15日│10,000元│1,000元 │共36會。        │偵一卷│
│    │      │   至   │13時許，│        │        │甲○○以自己名義│第53頁│
│    │      │87.12.15│在會首譚│        │        │參加1 會。      │      │
│    │      │        │瑞蓮位於│        │        │陳芸彤以自己名義│      │
│    │      │        │臺北縣中│        │        │參加1 會，於85年│      │
│    │      │        │和市華新│        │        │2 月15日起至86年│      │
│    │      │        │街192 巷│        │        │2 月15日期間之某│      │
│    │      │        │1 號4 樓│        │        │月15日，遭被告冒│      │
│    │      │        │之住處  │        │        │標。            │      │
├──┼───┼────┼────┼────┼────┼────────┼───┤
│Ｋ會│陳芸彤│85.2.15 │每月15日│20,000元│2,000元 │共21會。        │偵一卷│
│    │（原名│   至   │19時許，│        │、內標制│甲○○以自己名義│第27頁│
│    │陳淑貞│86.10.15│在會首陳│        │        │參加1 會，並冒用│      │
│    │）    │        │芸彤位於│        │        │莊慧貞、李慧芬之│      │
│    │      │        │臺北市景│        │        │名義各參加1 會。│      │
│    │      │        │美區育英│        │        │                │      │
│    │      │        │街2 巷8 │        │        │                │      │
│    │      │        │號4 樓之│        │        │                │      │
│    │      │        │住處    │        │        │                │      │
└──┴───┴────┴────┴────┴────┴────────┴───┘


司法院資訊處製作；財團法人民間司法改革基金會備份。
